臺灣臺中地方法院臺中簡易庭小額民事判決
111年度中小字第761號
原      告  臺灣產物保險股份有限公司台中分公司

法定代理人  廖原益  
訴訟代理人  方建閔  
被      告  梁瑞周  

上列當事人間請求損害賠償事件，本院於民國111年5月13日言詞
辯論終結，判決如下：
    主      文
一、被告應給付原告新臺幣21,989元，及自民國110年9月9日起
    至清償日止，按週年利率百分之5計算之利息。
二、訴訟費用新臺幣1,000元，由被告負擔。
三、本判決得假執行
    事實及理由
壹、程序部分：
    本件原告於起訴時原聲明請求被告給付新臺幣（下同）31,5
    74元及法定遲延利息（見本院卷第17頁）。嗣最終變更聲明
    請求被告給付21,989元及法定遲延利息（見本院卷第105頁
    ），核屬減縮應受判決事項之聲明，依民事訴訟法第255條
    第1項第3款規定，應予准許。
貳、實體方面：
一、原告主張：被告於民國108年8月20日12時15分許，駕駛車牌
    號碼00-0000號自用小客車，在臺中市○○區○○○○路000號前，
    因倒車未注意其他車輛之疏失，不慎碰撞由原告所承保訴外
    人鍾金蓮所有，由訴外人詹訓約所駕駛之車牌號碼000-0000
    號自用小客車（下稱系爭車輛），致系爭車輛受損，經送修
    估價修理費31,574元（零件費用10,650元、工資2,160元、
    烤漆18,764元），原告已依保險契約悉數理賠，扣除零件折
    舊（折舊後為1,065元），原告仍得請求被告賠償21,989元
    ，爰依保險代位、侵權行為法律關係，提起本件訴訟等語。
    並聲明：如主文第一項所示。
二、被告抗辯：確實有這件事情，但為何當事人未出面，賠償的
    發票等未給被告，且事故發生快兩年始由保險公司出面。 
    又系爭車輛車齡十幾年，被告僅稍微撞到保險桿，詹訓約要
    求被告賠償兩千元，後來警察到場，亦希望雙方可以和解方
    式處理，但我不同意。被告要閱覽車損之所有資料、照片，
    因原告與車主一定有所隱瞞，要詐欺被告。被告因年紀大看
    不清楚，倒車不小心。要聲請傳喚當時處理的員警及系爭車
    輛駕駛詹訓約到庭作證，但不願意付證人旅費等語。並聲明
    ：原告之訴駁回。
三、本院之判斷：
　㈠按因故意或過失，不法侵害他人之權利者，負損害賠償責任
    ，民法第184條第1項前段定有明文。次按次按汽車倒車時，
    應依下列規定：二、應顯示倒車燈光或手勢後，謹慎緩慢後
    倒，並應注意其他車輛及行人，道路交通安全規則第110條
    第2款定有明文。經查：
　⒈原告主張被告於上開時、地，因倒車不慎，碰撞系爭車輛，
    致系爭車輛受損之事實，有道路交通事故當事人登記聯單、
    道路交通事故現場圖、初步分析研判表、任意車險理賠計算
    書、估價單、車損照片、統一發票、行車執照及駕照影本可
    佐（見本院卷第21-39頁）。並經本院依職權向臺中市政府
    警察局調閱本件道路交通事故之道路交通現場圖、A3類道路
    交通事故調查報告表、談話紀錄表、補充資料表、現場照片
    、車損照片可參（見本院卷第45-47、51-69頁）。又依詹訓
    約於警詢時表示：我將ABZ-3259停放在文心南六路293號停
    車格內約一分鐘，尚未下車，一部車突然倒車碰撞我前車頭
    等語（見本院卷第51頁）；核與被告於警詢時表示：我駛CZ
    -9991號沿文心南六倒車往文心南路行駛，我要停在停車格
    不慎碰撞後車等語相符（見本院卷第53頁），且被告對此不
    為爭執（見本院卷第106頁），足認被告倒車過程，疏未注
    意後方系爭車輛，致碰撞系爭車輛，造成系爭車輛前車頭傷
    ，被告顯有過失。是原告上開主張，應屬真實。
　⒉系爭車輛之受損，既係來自於被告駕駛車輛碰撞所致，與被
    告之過失駕駛行為自具相當因果關係。原告主張被告應負侵
    權行為損害賠償責任，應屬有據。　
　㈡按被保險人因保險人應負保險責任之損失發生，而對於第三
    人有損失賠償請求權者，保險人得於給付賠償金額後，代位
    行使被保險人對於第三人之請求權，但其所請求之數額，以
    不逾賠償金額為限，保險法第53條第1項定有明文。次按不
    法毀損他人之物者，被害人得請求賠償其物因毀損所減少之
    價額，民法第196條定有明文，且依該規定請求賠償物被毀
    損所減少之價額，得以修復費用為估定標準，但以必要者為
    限，如修理材料以新品換舊品，應予折舊（最高法院77年度
    第9次民事庭會議決議㈠決議要旨參照）。經查：
  ⒈原告已依保險契約支付系爭車輛修復費用31,574元，其中零
    件費用10,650元，而該零件材料係以新品更換舊品，零件費
    用自應考量折舊因素，計算原有舊零件之價值。而系爭車輛
    於99年1月出廠，有行車執照在卷可稽（見本院卷第39頁）
    。依行政院所頒「固定資產耐用年數表」及「固定資產折舊
    率表」之規定，小客車之耐用年數為5年，又依45年7月31日
    所發佈之行政院台（45）財字第4180號函示採用定率遞減法
    者，每年折舊千分之369，其最後1年之折舊額，加歷年折舊
    累計額，其總和不得超過該資產成本原額之10分之9。並參
    酌「營利事業所得稅查核準則」第95條第8項所定：「固定
    資產提列折舊採用定率遞減法，以1年為計算單位，其使用
    期間未滿1年者，按實際使用之月數相當於全年之比例計算
    之，不滿1月者，以月計」。則至本件車禍事故之日即108年
    8月20日止，系爭車輛已使用5年以上。
　⒉依上開方式扣除折舊額後，原告得請求之必要零件費為1,065
    元（計算式：10,650×1/10），再加計工資工資2,160元、烤
    漆18,764元，從而，原告得請求賠償車輛修理必要費用為21
    ,989元（計算式：1,065＋2,160＋18,764）。　
　⒊被告雖抗辯：詹運約有向被告表示以2,000元和解等語（見本
    院卷第106頁），然被告於本院審理時當時並未同意以2,000
    元等語（見本院卷第106頁），顯見詹運約與被告並未達成
    本件車禍以2,000元和解之合意。況系爭車輛車主為鍾金蓮
    ，有行照可佐（見本院卷第39頁），有權與被告商談系爭車
    輛損壞之損害賠償人為鍾金蓮而非詹運約。是尚難因詹運約
    於車禍當下有向被告表示願以2,000元和解，而為有利被告
    之認定。原告依保險法第53條第1項規定，自得代位行使鍾
    金蓮對於被告之請求權。
　⒋被告另抗辯：系爭車輛車齡已10幾年，且僅稍微碰到保險桿
    ，保險公司應提出發票等語（見本院卷第106頁）。查系爭
    車輛受損部位係前車頭，有上開談話紀錄表可佐，且依原告
    提出之中部汽車股份有限公司LS南台中廠估價單（見本院卷
    第29頁），其上所載維修項目，均係前車頭部分之維修、烤
    漆、板金及零件更換，佐以車損及維修照片（見本院卷第31
    -35頁），並無何前車頭以外部位受損之情事，復原告已提
    出統一發票為證（見本院卷第38頁），足認系爭車輛修復費
    用乃合理範圍內，原告自得代位行使鍾金蓮對於被告之請求
    權，是被告上開所辯，委無足取。
　⒌被告雖表示聲請傳喚當時處理的員警及詹訓約到庭作證等語
    （見本院卷第106-107頁），惟依原告所提出之上開證據，
    及卷附之臺中市政府警察局道路交通事故調查卷宗全卷，已
    足證明系爭車禍之責任歸屬及賠償金額是否合理等情，並無
    其他調查未完備影響判決結果而有通知證人到庭作證之必要
    ；況被告已表明不願負擔證人旅費（見本院卷第106頁），
    是被告聲請傳喚上開證人到庭作證，應無必要，不應准許。
    　　　　
  ㈢本件原告對被告之侵權行為損害賠償請求權，核屬無確定期
    限之給付，被告應經原告催告而未為給付，始負遲延責任，
    原告之民事起訴狀，於110年9月8日送達被告，有本院送達
    證書（見本院卷第75頁）可佐，而被告迄未給付，當負遲延
    責任。故依民法第229條第2項、第233條第1項前段、第203
    條規定，原告請求被告自起訴狀繕本送達之翌日（即110年9
    月9日）起至清償日止，按週年利率5％計算之利息，即屬有
    據，應予准許。
四、綜上所述，原告依據保險代位及侵權行為之法律關係，請求
    被告給付其21,989元，及自110年9月9日起至清償日止，按
    週年利率百分之5計算之利息，為有理由，應予准許。
五、本件判決之事證已臻明確，兩造其餘攻擊防禦方法，經審酌
    後，認均與判決結果無影響，爰不一一論述。 
六、本判決係適用小額程序所為被告敗訴之判決，依民事訴訟法
    第436條之20規定，應依職權宣告假執行。
七、本件訴訟費用額確定為1,000元（即第一審裁判費），依民
    事訴訟法第78條，命被告負擔。
中　　華　　民　　國　　111 　年　　6 　　月　　17　　日
                      臺灣臺中地方法院臺中簡易庭
                                法　官　陳佩怡
以上為正本係照原本作成。
如不服本判決，應於送達後20日內，以判決違背法令為理由，向
本院提出上訴狀並表明上訴理由（上訴理由應表明一、原判決所
違背之法令及其具體內容；二、依訴訟資料可認為原判決有違背
法令之具體事實），如於本判決宣示後送達前提起上訴者，應於
判決送達後20日內補提上訴理由書（須附繕本）。並應繳納上訴
費新臺幣壹仟伍佰元，如未繳納，依民事訴訟法施行法第9 條之
規定，認當事人明知上訴要件有欠缺，逕以裁定駁回其上訴。
中　　華　　民　　國　　111 　年　　6 　　月　　17　　日
                                書記官  許千士